---
title: "Trabalho_05"
author: "Heitor Carvalho - 11833351"
date: '2022-05-09'
output: pdf_document
---

```{r setup, include=FALSE}
knitr::opts_chunk$set(echo = TRUE)
```

# Exercício 01

Foi realizado um experimento inteiramente casualizado com quatro tratamentos e 4 repetições, para estudar
os efeitos de *Bacitracina de zinco (BDZ)* e *Anti-stress* no índice de conversão alimentar de frangos de corte, no período de 4 a 35 dias de idade, alimentados com rações à base de sorgo. Foram utilizados 540 pintos da raça “Cobb-100” da Granja Avisco - Mococa, SP., e os tratamentos empregados estão descritos na Tabela 01:

* Tratamentos:

  *A: Concentrado Comercial + Milho
  *B: Concentrado Comercial + Sorgo
  *C: Concentrado Comercial + Sorgo + BDZ
  *D: Concentrado Comercial + Sorgo + Anti-Stress

```{r}
#Tabela 01

y <- c(2.10, 1.99, 2.02, 2.00, 2.35,2.26,2.18,2.17,2.02,2.04,2.03,2.05,2.19,2.11,2.29,2.30)

trat <- c(rep("A",4), rep("B",4), rep("C",4), rep("D",4))

trat <- as.factor(trat)

#creating a dataframe

df02 <- data.frame(trat,y)

#length of each treatment
n <- tapply(df02$y, df02$trat, length)

#mean of each treatment
means <- tapply(df02$y, df02$trat, mean)

#variances
sds <- tapply(df02$y, df02$trat, sd)

#summary dataframe

df02_ <- data.frame(n,means, round(sds,2))

```

Considere um nível de significância de 5%.

No estudo, em questão podemos considerar que os grupos (A,B) representam dois grupos controle distintos e (C,D) representariam o nosso grupo experimental.

a) Qual a variável resposta e sua unidade?

A unidade resposta é a *conversão alimentar* uma medida da produtividade de rebanhos e criações. É definida como o consumo total de ração por um animal dividido pelo peso ganho pelo animal.

$FCR = \frac{Consumo total de alimento}{Ganho de massa corporal}$
 
O Índice de Conversão Alimentar (FCR) é adimensional, pois é razão das mesmas unidades de medida. (Em geral, kg)

b) Qual a sua interpretação?

Quanto menor o $Feed Conversion rate (FCR)$ maior a produtividade e eficiência do animal.

c) O que é desejavel: Indices de conversão maiores ou menores?

Índices menores, como dito acima.

d) Qual a parcela utilizada?

Não entendi a pergunta.

e) Faça a análise de variância dos dados.

  * e1) Verifique se as pressuposições básicas foram atendidas? Justifique suas respostas com gráficos e     testes.

```{r}
#Verificando as pressuposições do para a ANOVA

# Analise Exploratoria rapida

boxplot(split(df02$y, df02$trat))
```
A partir do boxplot, verifica-se que existe alguma diferença entre os tratamentos, Precisamos saber se as diferenças nas médias são significativas.

Assumiremos uma $H_0$ de que não há diferença entre as médias dos tratamentos C e D.



e2) Existe efeito de tratamento? Justique sua resposta.

f) Faça o desdobramento dos graus de liberdade de tratamentos para um grupo de contrastes mutuamente
ortogonais de interesse do pesquisador.

f1) Quais os contrastes utilizados?

f2) Quais são as conclusões?

g) Verifique se, em média, o contraste formado pelos tratamentos (A, B) vs (C, D) é significativo.

